【裁判字號】    98,上易,419
【裁判日期】    980317
【裁判案由】    竊盜
【裁判全文】
臺灣高等法院刑事判決                 98年度上易字第419號
上  訴  人  臺灣臺北地方法院檢察署檢察官
被      告  甲○○○ ○○○○○○○○
上列上訴人因被告竊盜案件，不服臺灣臺北地方法院97年度易字
第3302號，中華民國98年1月22日第一審判決（起訴案號：臺灣
臺北地方法院檢察署97年度偵字第18040號），提起上訴，本院
判決如下：
    主  文
上訴駁回。
    理  由
一、本案經本院審理結果，認第一審判決以不能證明被告甲○○○
    ○○○○○○○○犯罪，對被告甲○○○ ○○○○○○○○ 為無罪之諭知，核無
    不當，應予維持，並引用第一審判決書記載之證據及理由（
    如附件原審判決書）。
二、原判決以不能證明被告甲○○○ ○○○○○○○○ 犯罪而為無罪之諭知
    ，並無不合。檢察官上訴意旨仍認被告應判決有罪，僅以證
    人乙○○、黃文怡均證稱乙○○確有收取現金132,000元之
    事實為據。惟此只能證明當日乙○○有收受上開款項，尚無
    法證明被告有竊取乙○○5,000元之事實，其上訴為無理由
    ，應予駁回。
據上論斷，應依刑事訴訟法第373條、第368條，判決如主文。
本案經檢察官劉文水到庭執行職務。
中    華    民    國    98    年    3     月    17    日
                  刑事第一庭    審判長法  官  葉騰瑞
                                      法  官  莊明彰
                                      法  官  王炳梁
以上正本證明與原本無異。
不得上訴。
                                      書記官  陳佳伶
中    華    民    國    98    年    3     月    17    日
附件：
臺灣臺北地方法院刑事判決              97年度易字第3302號
公  訴  人  臺灣臺北地方法院檢察署檢察官
被      告  Siti Zumianah（印尼國籍人）
                    女  22歲（西元1986年4月1日生）
                    外僑居留證統一編號：AD00000000號
                    住臺北縣三重市○○路○段57號10樓
上列被告因竊盜案件，經檢察官提起公訴（九十七年度偵字第一
八○四○號），本院判決如下：
    主  文
Siti Zumianah無罪。
    理  由
一、公訴意旨略以：被告Siti Zumianah 意圖為自己不法之所有
    ，於民國九十七年八月六日十九時二十五分許，利用雇主提
    供之鑰匙，進入告訴人乙○○位於臺北市○○區○○路三段
    十二巷五一弄四四之二號一樓之「育華幼稚園」內辦公室，
    趁乙○○在廚房做事不注意之際，竊取乙○○所有皮包內之
    新臺幣（下同）五千元，後經乙○○發覺，倉皇離去，復經
    乙○○清點財物始發覺上情，因認被告Siti Zumianah涉犯
    刑法第三百二十條第一項之竊盜罪嫌等語。
二、按犯罪事實應依證據認定之，無證據不得認定犯罪事實；又
    不能證明被告犯罪或其行為不罰者應諭知無罪之判決，刑事
    訴訟法第一百五十四條第二項、第三百零一條第一項分別定
    有明文。次按事實之認定，應憑證據，如未能發現相當證據
    ，或證據不足以證明，自不能以推測或擬制之方法，以為裁
    判基礎（最高法院四十年臺上字第八六號判例參照）。又認
    定犯罪事實所憑之證據，雖不以直接證據為限，間接證據亦
    包括在內，然而無論直接或間接證據，其為訴訟上之證明，
    須於通常一般之人均不致有所懷疑，而得確信其為真實之程
    度者，始得據為有罪之認定，倘其證明尚未達到此一程度，
    而有合理性懷疑之存在時，即無從為有罪之認定，此亦有最
    高法院七十六年臺上字第四九八六號判例可資參照。
三、本案公訴人認被告Siti Zumianah 涉犯竊盜罪嫌，無非以告
    訴人乙○○之指訴（偵卷第十一頁至第十三頁、第二四頁至
    第二五頁參照）、證人黃文怡之證述（偵卷第三一頁至第三
    二頁參照）及被告於警詢時之供述（偵卷第六頁至第十頁參
    照）為其論據。
四、證據能力之認定：
    按被告以外之人於審判外之言詞或書面陳述，除法律有規定
    者外，不得作為證據；又被告以外之人於審判外之陳述，雖
    不符同法第一百五十九條之一至第一百五十九條之四之規定
    ，而經當事人於審判程序同意作為證據，法院審酌該言詞陳
    述或書面陳述作成時之情況，認為適當者，亦得為證據。當
    事人、代理人或辯護人於法院調查證據時，知有第一百五十
    九條第一項不得為證據之情形，而未於言詞辯論終結前聲明
    異議者，視為有前項之同意，刑事訴訟法第一百五十九條第
    一項、第一百五十九條之五分別定有明文。查本案以下所引
    用之各項證據方法，因公訴人及被告Siti Zumianah 於本院
    準備程序及審判期日中均未予爭執其證據能力，且迄至言詞
    辯論終結前亦未再聲明異議（本院九十八年一月八日審判筆
    錄參照），本院審酌該等言詞或書面陳述作成時之情況，並
    無不宜作為證據之情事，依刑事訴訟法第一百五十九條之五
    之規定，自得作為證據，合先敘明。
五、被告之辯解：
    被告Siti Zumianah 於本院審理時，固承認其有於九十七年
    八月六日十九時二十五分許，利用告訴人乙○○之母親提供
    之鑰匙，進入上址育華幼稚園之事實，惟堅決否認有何竊盜
    之犯行，辯稱：我剛被申請到乙○○的母親家服務時，乙○
    ○的母親就打了一串包含乙○○母親家、乙○○家及育華幼
    稚園之鑰匙給我，方便我進出、打掃之用，九十七年八月六
    日當天晚上，乙○○的母親叫我去買牛肉麵後，到幼稚園告
    訴乙○○不要再買晚餐回家，所以我就拿鑰匙到幼稚園找乙
    ○○，我進入幼稚園後，就直接到廚房找乙○○，跟他說他
    母親交代的事，之後乙○○就看著我離開幼稚園，我沒有注
    意到乙○○的皮包放在哪裡，更沒有竊取她皮包內的五千元
    等語。
六、經查：
  (一)證人即告訴人乙○○於本院九十八年一月八日審理時到庭證
    稱：我所經營的育華幼稚園，每月都是從月初開始陸續收小
    朋友的月費，九十七年八月六日十八時三十分至十九時之間
    ，我到幼稚園，黃文怡老師告訴我說有月費要交給我，並且
    在我面前算好共一百三十二張千元鈔票後，將這筆月費交給
    我，當時幼稚園內還有心算班的小朋友及老師在。這不是我
    第一次請黃文怡幫我點鈔，我之前也曾請黃文怡幫忙過。點
    完鈔票後，我將這一百三十二張千元鈔票放在一個黃色大信
    封袋中，再放進我的皮包，然後將皮包放在辦公室的圓椅子
    上。之後我先招呼老師及小朋友們離開，將所有鐵門、大門
    都上鎖後，再到廚房清理鍋盤。因為幼稚園教室是開放式的
    空間，在我進入廚房之前，雖然我沒有把皮包隨身帶著，但
    皮包沒有離開過我的視線。當我在廚房洗碗盤時，我看到被
    告到幼稚園，我很訝異，就問被告為何在這，被告說是我母
    親請他過來告訴我不用買晚餐，因為他已經買了牛肉麵，我
    就從廚房走到前面辦公桌旁，看到小朋友桌上放了一鍋麵，
    同時看到我的皮包是開著的。這時被告跟我說拜拜，他離開
    後我重新點鈔票，發現只有一百二十七張千元鈔票，少了五
    張，我又回廚房清理完畢，很快就回家，打電話給我母親，
    問被告在做什麼，因為我想知道被告有無看到我的錢。我母
    親說被告在廁所，我就掛電話了。第二天早上六時三十分左
    右，因為被告沒有如往常般買早餐來給我，我就打電話給我
    弟弟，我弟弟及我母親才發現被告行李已經不在了，然後我
    就去報案。在前往派出所報案的路途中，或是在派出所內，
    我有打電話給黃文怡，跟他確認他親點的鈔票金額，確定是
    一百三十二張千元鈔票等語（本院當日審判筆錄參照）。
  (二)證人黃文怡則於本院九十八年一月八日審理時到庭證稱：我
    是育華幼稚園的老師，育華幼稚園小朋友的月費是每月九千
    九百元，會由老師在前一個月的二十六日左右把月費袋發出
    去給家長，由家長在月初陸續繳費，大概會在每月十日繳交
    ，老師收完月費後，再把月費交給園長即乙○○。九十七年
    八月六日當天十九時左右，乙○○在幼稚園的辦公桌處，拿
    了一疊鈔票，要我幫忙點鈔，確定當天收了多少月費，這是
    乙○○第一次請我幫忙點鈔，當時沒有其他人在場。我點完
    鈔確定是一百三十二張千元鈔票後，乙○○沒有把鈔票放在
    任何信封裡，而是直接把整疊鈔票放到他的皮包裡面，然後
    把皮包放在辦公桌後面的圓椅子上。之後我收拾東西準備離
    開幼稚園，一直到我離開，我沒有看到被告。第二天早上八
    時許，乙○○到幼稚園來，跟我確認昨天點的鈔票張數，我
    告訴他是一百三十二張，他就說他發現被告昨天晚上有到幼
    稚園，被告走後，他再去點鈔票，發現少了五張千元鈔票，
    且當天早上他發現被告已經逃跑，乙○○說完這些話後，就
    去報案等語（本院當日審判筆錄參照）。
  (三)由上述二位證人之證詞，僅可證明乙○○曾於九十七年八月
    六日十八時三十分至十九時之間，委請黃文怡代其點算月費
    ，確認為一百三十二張千元鈔票無訛後，將其置放於其皮包
    內，並將皮包置放於幼稚園開放式教室內、辦公桌後之圓椅
    上；而同日十九時二十五分許，被告前往幼稚園後，乙○○
    複點月費數額，則僅餘一百二十七張千元鈔票之事實。至於
    該二次點算月費之差額五千元，究為何人所竊取？乙節，證
    人乙○○、黃文怡均未目擊，故均未能明確指證，首應敘明
    。
  (四)又依證人乙○○所證，其將一百三十二張千元鈔票放入皮包
    內後，並未隨身攜帶皮包，而斯時幼稚園尚有心算班之小朋
    友及老師在場，家長也會陸續前往接小朋友離開等情，參以
    該幼稚園為一開放式空間，教學桌椅與辦公桌椅間僅以教具
    區隔，此為二位證人所是認，並有證人黃文怡當庭繪製之幼
    稚園位置圖一紙附卷可參，是自乙○○將內有一百三十二張
    千元鈔票之皮包放置於幼稚園開放式教室內、辦公桌後之圓
    椅上起，至乙○○發覺皮包內之千元鈔票僅餘一百二十七張
    止，尚有數人得接觸該皮包，自難僅以被告曾於上揭時間前
    往幼稚園之事實，遽認該五千元必為其所竊取。
  (五)又證人乙○○與證人黃文怡於本院審理時所為之上開證詞，
    就以下各節，證述內容多有出入，茲臚列如下：
  1.證人乙○○請證人黃文怡點鈔時，有無他人在場？－證人乙
    ○○證稱：當時尚有上心算班的小朋友及老師在場等語；而
    證人黃文怡證稱：僅有其與乙○○在場等語。
  2.證人乙○○於案發當日點鈔前，是否曾有委請證人黃文怡點
    鈔？－證人乙○○證稱：案發當日不是第一次請黃文怡幫我
    點鈔，之前也曾請黃文怡幫忙過等語；而證人黃文怡證稱：
    案發當日是乙○○第一次請我幫忙點鈔等語。
  3.證人乙○○於證人黃文怡點鈔後，如何擺放該一百三十二張
    千元鈔票？－證人乙○○證稱：點完鈔票後，我將這一百三
    十二張千元鈔票放在一個黃色大信封袋中，再放進我的皮包
    內等語；證人黃文怡證稱：我點完鈔確定是一百三十二張千
    元鈔票後，乙○○沒有把鈔票放在任何信封裡，而是直接把
    整疊鈔票放到他的皮包裡面等語。
  4.案發當晚幼稚園的門是由何人上鎖？－證人乙○○證稱：我
    招呼老師及小朋友離開，就把所有的鐵門及大門上鎖，到廚
    房去清理鍋盤等語；證人黃文怡證稱：我在案發當日晚上離
    開幼稚園時，有把教室的門及教室外的大門兩道門都上鎖等
    語。
  5.案發翌日早上，證人乙○○有無進入幼稚園內？－證人乙○
    ○證稱：我在八月七日早上沒有到幼稚園去，我先去派出所
    報案，應該是在派出所內，或是在前往派出所的途中，我有
    打電話給黃文怡，向他確認前一晚所點算的鈔票確實是一百
    三十二張千元鈔票，一直到報完案後，大約十一點做完筆錄
    才去幼稚園的等語；證人黃文怡證稱：八月七日早上七點半
    ，我到幼稚園開門，幼稚園內情形正常，當日早上八點多時
    ，乙○○進入教室，向我確認前一天所點算的鈔票張數為一
    百三十二張，他就向我表示被告前晚有進入幼稚園，等被告
    離開，他再點算鈔票時，發現少了五張等語。
    從而，證人乙○○之證詞與證人黃文怡之證詞既有上開矛盾
    、歧異之處，顯有瑕疵可指，即難僅憑證人乙○○之證詞，
    遽指被告有為上開竊盜犯行。
  (六)公訴人雖另以證人乙○○證稱：被告於其失竊翌日即逃跑云
    云，推論被告係於竊取後畏罪潛逃，顯涉有重嫌等語，惟查
    ，被告係因認工作過度繁重、不堪負荷、前曾請求換雇主未
    果而逃跑，此情亦經證人乙○○證述綦詳（本院九十八年一
    月八日審判筆錄參照），則其逃跑與是否有為本件竊盜犯行
    間，顯不具相當因果關係；況倘被告決意竊取財物後逃跑，
    衡諸常情，應會一次竊取證人乙○○皮包內之一百三十二張
    鈔票，斷無僅抽取其中五張之理，是自難僅以被告於證人乙
    ○○失竊上開五千元之翌日即行逃跑之情，進而推認被告必
    涉有本件竊盜犯嫌至明。
七、綜上各情，公訴人所提出證明被告有本件竊盜犯行之證據，
    容或存有合理之懷疑，此外，復查無其他積極證據，足資證
    明被告確有公訴意旨所指之犯行，揆諸首揭規定及說明，本
    案既不能證明被告犯罪，即應為被告無罪判決之諭知，用期
    適法，以免冤抑。
據上論斷，應依刑事訴訟法第三百零一條第一項，判決如主文。
本案經檢察官廖先志到庭執行職務。
中    華    民    國    98    年    1     月    22    日
                  刑事第九庭審判長法  官  林怡秀
                                  法  官  劉素如
                                  法  官  張詩芸
以上正本證明與原本無異。
如不服本判決應於收受送達後10日內向本院提出上訴書狀，並應
敘述具體理由；其未敘述上訴理由者，應於上訴期間屆滿後20日
內向本院補提理由書（均須按他造當事人之人數附繕）「切勿逕
送上級法院」。
                                  書記官  顏淑華
中    華    民    國    98    年    1     月    22    日


司法院資訊處製作；財團法人民間司法改革基金會備份。
